【裁判字號】    95,簡上,1048
【裁判日期】    951213
【裁判案由】    違反動產擔保交易法
【裁判全文】
臺灣高雄地方法院刑事判決            95年度簡上字第1048號
上  訴  人
即  被  告  甲○○
上列上訴人即被告因違反動產擔保交易法案件，不服本院高雄簡
易庭民國95年6 月19日95年度簡字第3695號所為第一審判決（聲
請簡易判決處刑書案號：臺灣高雄地方法院檢察署95年度偵緝字
第1417號），提起上訴，本院管轄之第二審合議庭適用簡式審判
程序審理，判決如下：
    主  文
原判決撤銷。
甲○○動產擔保交易之債務人，意圖不法之利益，將標的物出質
，致生損害於債權人，處拘役伍拾玖日，如易科罰金，以銀元參
佰元即新臺幣玖佰元折算壹日，緩刑貳年。
    事  實
一、甲○○於民國（下同）92年10月1 日，以其所有之車牌號碼
    ZP─9588號自小客車設定動產抵押權予台新國際商業銀行股
    份有限公司（下稱台新銀行）為貸款擔保後，向台新銀行貸
    款新台幣（下同）670,000 元，並於92年10月2 日於高雄市
    監理處完成動產抵押權設定登記，為動產擔保交易之債務人
    。甲○○與台新銀行之「車輛動產抵押契約書」約定，甲○
    ○應自92年10月26日起至97年9 月26日止，每1 個月為1期
    ，共分60期，每期應償還15,764元，抵押標的物存放地點為
    高雄市○○區○○街106 號4 樓，在貸款未付清之前，非經
    台新銀行以書面同意，並辦理動產抵押變更登記，甲○○僅
    得依約占有使用，不得任意遷移、出賣、出質或為其他處分
    。詎甲○○取得上開貸款後，於93年底或94年初，即基於自
    己不法利益之意圖，將該動產擔保標的物車輛出質予位於高
    雄縣鳳山市○○路上詳址不知之某當舖，且自94年3 月26日
    即第18期起未再依約繳交本息，尚欠本金529,618 元未清償
    。嗣經台新銀行派員至約定車輛放置處所尋找抵押車輛，始
    發現甲○○已將上開動產擔保標的物之前開車輛出質而去向
    不明，致台新銀行無法依約占有動產標的，並依動產擔保交
    易法行使取償之權益，而受有損害。
二、案經台新銀行告訴台灣高雄地方法院檢察署檢察官偵查後聲
    請簡易判決處刑。
    理  由
一、本件上訴人即被告甲○○所犯係死刑、無期徒刑、最輕本刑
    為3 年以上有期徒刑以外之罪，被告於準備程序就前揭被訴
    事實為有罪之陳述，經本院於審判程序告知簡式審判程序之
    旨，並聽取其與公訴人之意見後，裁定進行簡式審判程序，
    合先敘明
二、上訴人即被告甲○○上訴意旨略以：被告係一時失慮而觸法
    ，原審量刑過重，請求從輕發落，且被告已與債權人達成和
    解，約定分期清償債務，並請宣告緩刑等語。
三、被告甲○○對於上揭犯行於偵查及審理中均坦承不諱（見偵
    緝卷第13頁、本院卷第54頁），核與告訴代理人丙○○於偵
    查中指訴之情節相符（見偵字卷第23頁），復有車輛動產抵
    押契約書、動產擔保交易登記證明書、汽車新領牌照登記書
    、台新銀行汽車貸款申請書暨客戶基本資料表、存證信函、
    外訪報告表及照片在卷足憑（見他字卷第3 至10頁），足徵
    被告自白與事實相符，應可採信。又被告明知係動產擔保交
    易之債務人，仍將上開汽車出質於他人，顯有不法利益之意
    圖無疑。本件事證明確，被告犯行堪予認定。
四、查被告行為後，刑法於94年2 月2 日經總統令修正公布，於
    95 年7月1 日施行，而比較新舊法時應就罪刑有關之共犯、
    未遂犯、想像競合犯、牽連犯、連續犯、結合犯，以及累犯
    加重、自首減輕暨其他法定加減原因（如身分加減）與加減
    例等一切情形，綜其全部罪刑之結果而為比較（最高法院95
    年5 月23日刑事庭第8 次會議決議參照）。經查：
  (一)被告行為時之動產擔保交易法第38條雖未修正，惟併科罰金
    部分，依修正前刑法第33條第5 款規定「主刑之種類如下：
    五、罰金：1 元以上」，該罪之罰金刑為最低得科新臺幣3
    元，最高得科新臺幣18,000元。而依修正後刑法第33條第5
    款修正為「主刑之種類如下：五罰金：新臺幣1,000 元以上
    ，以百元計算之」之規定，該罪之罰金刑最低得科新臺幣1,
    000 元以上，最高得科新臺幣18,000元，比較新舊法，應以
    被告行為時之刑法第33條之規定計算併科罰金之最低額較有
    利於被告。
  (二)被告於行為時之刑法第41條第1 項前段原規定：「犯最重本
    刑為5 年以下有期徒刑以下之刑之罪，而受6 個月以下有期
    徒刑或拘役之宣告，因身體、教育、職業、家庭之關係或其
    他正當事由，執行顯有困難者，得以1 元以上3 元以下折算
    一日，易科罰金。」被告行為時之易科罰金折算標準，業據
    修正前罰金罰鍰提高標準條例第2 條前段規定，就其原定數
    額提高為100 倍折算1 日，則本件行為人行為時之易科罰金
    折算標準，應以銀元300 元折算1 日，經折算為新臺幣後，
    應以新臺幣900 元折算為1 日。惟95年7 月1 日施行之刑法
    第41條第1 項前段則規定：「犯最重本刑為5 年以下有期徒
    刑以下之刑之罪，而受6 個月以下有期徒刑或拘役之宣告者
    ，得以新臺幣1,000 元、2,000 元或3,000 元折算1 日，易
    科罰金。」比較修正前後之易科罰金折算標準，以95年7 月
    1 日修正公布施行前之規定，較有利於被告，則應依刑法第
    2 條第1 項前段，適用修正前刑法第41條第1 項前段規定，
    定其折算標準。
  (三)綜合全部罪刑比較之結果，依刑法第2 條第1 項從舊從輕原
    則之規定，以舊法之規定有利於被告，自應適用修正前之刑
    法處斷。
五、核被告甲○○所為，係違反動產擔保交易法第38條之動產擔
    保交易之債務人，意圖不法之利益，將標的物出質，致生損
    害於債權人罪。原審予以論罪科刑，固非無見。惟出質行為
    本質上即含有遷移性質，就該遷移行為自應包含於出質行為
    內，而為出質行為所吸收，不另論罪。然按「判決所載理由
    矛盾者，其判決當然違背法令。」刑事訴訟法第379 條第14
    款定有明文；又「科刑之判決書其宣示之主文，與所載之事
    實及理由必須互相適合，否則即屬理由矛盾，其判決當然為
    違背法令。」最高法院64年台上字第893 號著有判例。經查
    ：本件檢察官未慮及被告業於偵訊時供明：前揭車輛已經典
    當出質等詞，竟仍認被告所犯係遷移該車之違反動產擔保交
    易法犯行，並聲請簡易判決處刑，於法自有未合；而原審判
    決援引簡易判決處刑書之事實，仍以被告所為係遷移上開汽
    車之違反動產擔保交易法行為，惟判決主文竟認被告係犯出
    質動產擔保交易標的物罪，是原審判決之主文與所載之事實
    並非互相適合，揆諸前開判例意旨及條文規定，即屬理由矛
    盾，而有判決違背法令之情事；再者，被告業於95年10月2
    日與被害人台新銀行達成和解，償還部分欠款等情，有和解
    書、還款之存入憑條各1 份附卷可稽（見本院卷第30、31頁
    ）；從而，原審既有前開瑕疵，又未及審酌被告於原審判決
    後，已與被害人達成和解，並清償部分債務之情事，而為論
    罪科刑，容有未洽，且被告上訴亦以業已和解，請求輕判為
    由，難謂無據，其上訴有理由，是應由本院將原判決撤銷，
    並酌被告於92年10月1 日設定動產抵押，先行支付10餘期分
    期款後，於93年底、94年初之間，始將該車典當出質，然事
    後坦承犯行，又與被害人銀行達成和解，並再償還部分欠款
    ，已如前述，其犯罪情節較輕微，犯後顯見悔意，態度亦佳
    等一切情狀，量處如主文第2 項所示之刑，並依修正前刑法
    第41條第1 項前段規定，諭知如主文第2 項所示易科罰金之
    折算標準，以資懲儆。末查被告素行良好，前未曾受有期徒
    刑之宣告，有台灣高等法院被告前案紀錄表可參，且犯後坦
    承犯行，於本院審理中頗有悔意，其因一時失律慮，致罹刑
    典，經此刑之宣告後，當知所警惕，信無再犯之虞，本院認
    所宣告之刑以暫不執行為適當，併諭知緩刑2 年，以啟自新
    （被告犯罪在新法施行前，裁判在新法施行後，依最高法院
    95 年5月23日刑事庭第8 次會議決議見解，逕依新法第74條
    之規定宣告緩刑）。另本院斟酌被告犯後坦承犯行，已見悔
    意，又與被害人達成和解，尚無對被告諭知緩刑附加負擔之
    必要，附此敘明。
據上論斷，依刑事訴訟法第455 條之1 第1 項、第3 項、第369
條第1 項前段、第364 條、第273 條之1 、第299 條第1 項前段
，動產擔保交易法第38條，刑法第11條前段、第2 條第1 項前段
、第74條第1 項第1 款、修正前刑法第41條第1 項前段，罰金罰
鍰提高標準條例第1 條前段、刪除前罰金罰鍰提高標準條例第2
條，現行法規所定貨幣單位折算新臺幣條例第2 條，判決如主文
。
本案經檢察官乙○○到庭執行職務。
中    華    民    國    95    年    12    月    13    日
                  刑事第十三庭審判長法  官  高思大
                                    法  官  葉啟洲
                                    法  官  方錦源
以上正本證明與原本無異。
不得上訴。
中    華    民    國    95    年    12    月    13    日
                                    書記官  鄧思辰
附錄本案論罪科刑法條
動產擔保交易法第38條
動產擔保交易之債務人，意圖不法之利益，將標的物遷移、出賣
、出質、移轉、抵押或為其他處分，致生損害於債權人者，處3
年以下有期徒刑、拘役或科或併科6,000元以下之罰金。


司法院資訊處製作；財團法人民間司法改革基金會備份。
